【裁判字號】    90,訴,1930
【裁判日期】    901115
【裁判案由】    違反廢棄物清理法
【裁判全文】
臺灣高雄地方法院刑事判決                          九十年度訴字第一九三號
    公  訴  人  臺灣高雄地方法院檢察署檢察官
    被      告  乙○○
                甲○○
    右一人選任辯護人    黃振銘律師
右列被告因違反廢棄物清理法案件，經檢察官提起公訴（九十年度偵字第一八三五號
、第一三八二四號），本院判決如左：
    主  文
乙○○未經主管機關許可，提供土地堆置廢棄物，處有期徒刑壹年貳月。緩刑貳年。
甲○○未依廢棄物清理法第四十一條第一項規定領有廢棄物清除、處理許可文件，從
事廢棄物清除，處有期徒刑壹年伍月。緩刑參年。
    事  實
一、乙○○明知未經主管機關許可，不得提供土地堆置廢棄物，甲○○亦明知未領有
    廢棄物清除、處理許可文件，不得從事廢棄物清除。甲○○竟未經領有許可證文
    件，自民國八十九年底某日起，受不詳姓名之業主委託，負責清除高雄市楠梓區
    高雄海專旁不詳地點整地後所產生之磚塊、混凝土石塊、廢木材等廢棄物，甲○
    ○乃駕駛車牌號碼五Ｈ─０三三號自用大貨車，前往上開地點載運磚塊、混凝土
    石塊、廢木材等廢棄物，前往乙○○所提供位於高雄縣燕巢鄉○○○段第一五六
    地號（三信墓園旁，所有權人為乙○○之父詹智明）土地上傾倒，以此方式清除
    上開廢棄物。嗣於九十年一月十日中午十二時許，甲○○以上揭車輛從高雄市楠
    梓區高雄海專附近載運混凝土石塊及廢木材等一般事業廢棄物，前往乙○○所提
    供之上揭土地上傾倒時，為警當場查獲。
二、案經高雄縣警察局岡山分局報請臺灣高雄地方法院檢察署檢察官偵查起訴。
    理  由
一、訊據被告甲○○對於右揭時地未領有許可文件，載運廢棄物前往被告乙○○土地
    傾倒之事實自白不諱；被告乙○○對於提供土地給被告甲○○傾倒之事實固坦承
    不諱，然辯稱伊只同意甲○○倒廢土云云。惟查（一）廢棄物共分二種，一為一
    般廢棄物，一為事業廢棄物，廢棄物清理法第二條第一項定有明文，本案被告甲
    ○○載運之物是否為事業機構所產生之廢棄物並不明確，惟建築物拆卸、整地後
    所產生之磚塊、混凝土石塊、廢木材等物，若未經適當處理而任意棄置，均足以
    污染環境衛生，是磚塊、混凝土石塊、廢木材等物屬廢棄物清理法規範之廢棄物
    無訛，合先敘明。（二）被告甲○○受不詳姓名之業主委託，代為清除磚塊、混
    凝土石塊、廢木材等物，業據被告甲○○供陳在卷，並有經濟部水利局第七河川
    局九如查扣場查扣清單、照片六張附卷可稽，是被告甲○○受託清除之物為廢棄
    物堪以認定。（三）被告甲○○以車輛收集上開廢棄物後，運往被告乙○○所提
    供之土地上傾倒，該行為係屬收集及運輸行為，參諸事業廢棄物貯存清除處理方
    法及設施標準第二條規定，被告甲○○上揭運送事業廢棄物行為，應屬事業廢棄
    物之清除行為。（四）被告乙○○提供之土地很深，約有二層樓高，是被告甲○
    ○有告知被告乙○○將於土地之下層堆放磚塊，上面再填土供被告乙○○種植等
    情，業據被告甲○○供陳在卷，是被告乙○○辯稱只同意傾倒廢土云云，為事後
    卸責之辭。綜上所述，被告乙○○辯解不足採信，本案罪證明確，犯行均堪認定
    。
二、被告甲○○之辯護人雖辯稱：廢棄物清理法第二十二條第四款（即修正後第四十
    六條第一項第四款）處罰之主體以公、民營廢棄物清除處理「機構」為限。惟從
    文義解釋而言，該款係規定：「未依廢棄物清理法第二十條規定領有廢棄物清除
    、處理許可證或核備文件，『從事廢棄物貯存、清除、處理』，或未依廢棄物清
    除、處理許可證或核備文件內容貯存、清除、處理廢棄物者」，該款後段係處罰
    公、民營廢棄物清除處理機構固無疑議，然前段並未限縮於公、民營廢棄物清除
    處理機構，依文義觀之，凡未領有許可證或核備文件而從事廢棄物貯存、清除、
    處理即該當之，從而事業機構固為處罰之對象，自然人亦在處罰之列。再從目的
    解釋而言，廢棄物清理法之立法目的，為有效清除、處理廢棄物，改善環境衛生
    ，維護國民健康，該法第一條定有明文，而非屬公、民營廢棄物之清除處理機構
    ，未領得許可文件即從事廢棄物清除處理，其對環境衛生危害不亞於公、民營廢
    棄物清除處理機構，如該條款解釋上僅規範公、民營廢棄物清除處理機構，未將
    包括個人之非公、民營廢棄物清除處理機構列入適用範圍，顯無法落實立法目的
    （最高法院九十年度台上字第三八三０號判決亦同此見解）。是被告甲○○之辯
    護人就本案法律適用提出之觀點，本院認並不妥適，特此敘明。
三、按行為後法律有變更者，適用裁判時之法律；但裁判前之法律有利於行為人者，
    適用最有利於行為人之法律；刑法第二條第一項前段定有明文。次按廢棄物清理
    法業於九十年十月二十四日公布施行，修正前廢棄物清理法第二十二條第二項第
    三款、第四款規定，移置修正後第四十六條第一項第三款、第四款，其法定刑雖
    由「一年以上五年以下有期徒刑，得併科一百萬元以下罰金」，修正為「一年以
    上五年以下有期徒刑，得併科新臺幣三百萬元以下罰金」，然二者之法定刑並無
    不同，而上開第三款規定之構成要件亦無修正，從而就上開第三款之規定而言，
    自應適用裁判時之法律；至於第四款之規定，修正前後處罰之主體及行為態樣仍
    然相同，所不同者為從事廢棄物清除、處理業者申請核發許可證之規定由修正前
    第二十條移置於修正後第四十一條第一項，而修正後第四十一條第一項則有除外
    規定，換言之，從事廢棄物清除、處理業務者，若有修正後第四十一條第一項但
    書各款情形之一，則無庸申請許可文件，即可受託清除、處理廢棄物業務，較諸
    修正前第二十條規定，修正後第四十一條規定顯然較有利，就申請核發許可證之
    規定比較上開第四款之規定，可知修正後第四十六條第一項第四款之規定亦較修
    正前第二十二條第二項第四款規定有利，是關於第四款之規定，本院亦應適用修
    正後有利於被告之法律裁判之。核被告乙○○所為係犯修正後廢棄物清理法第四
    十六條第一項第三款未經主管機關許可提供土地堆置廢棄物之罪，被告甲○○所
    為係犯修正後同法第四十六條第一項第四款未領有許可文件，從事廢棄物清除之
    罪。爰審酌被告乙○○提供土地予被告甲○○傾倒並未從中再次牟利，被告甲○
    ○傾倒之數量不多，對環境所生之污染尚屬輕微，及其所傾倒之廢棄物尚未對人
    體健康發生實害，亦非有毐性、危險性，其濃度或數量足以影響人體健康之或污
    染環境之有害事業廢棄物等一切情狀，分別量處如主文所示之刑。又被告前均未
    曾受有期徒刑以上刑之宣告，因一時失慮，偶罹刑典，經此刑之宣告後，應知警
    惕而無再犯之虞，本院因認暫不執行其刑為當，分別予以宣告緩刑，用啟自新。
據上論斷，應依刑事訴訟法第二百九十九條第一項前段、修正後廢棄物清理法第四十
六條第一項第三款、第四款、刑法第二條第一項前段、第十一條前段、第七十四條第
一款，判決如主文。
中      華      民      國    九十年     十一     月     十五     日
                                    臺灣高雄地方法院刑事第三庭
                                        法  官  李  淑  惠
右正本證明與原本無異。
如不服本判決，應於判決送達後十日內，向本院提出上訴狀。
                                        書記官  馮  欽  鳳
中      華      民      國    九十      年     十一     月     十五     日


司法院資訊處製作；財團法人民間司法改革基金會備份。
